臺灣臺中地方法院交通事件裁定　　　　100年度交聲字第100號
原處分機關　交通部公路總局臺中區監理所
異　議　人
即受處分人　潘維凱
上列受處分人因違反道路交通管理處罰條例案件，對於交通部公
路總局臺中區監理所民國九十九年十一月十七日所為之處分（中
監違字第裁六０－Ｚ00000000號裁決書），聲明異議，
本院裁定如下：
    主    文
異議駁回。
    理    由
一、原處分機關意旨略以：異議人即受處分人潘維凱（下稱受處
    分人）於民國九十八年九月二十五日十九時二十六分許，駕
    駛車號八二五二－ＪＡ號自用小客車，在國道三號南向二百
    一十一點七公里處，因酒後駕車，經警方施以酒測，酒測值
    達每公升0.92毫克，超過標準值0.25毫克，而為內政部警政
    署國道公路警察局第三警察隊快官分隊員警依道路交通管理
    處罰條例第三十五條第一項第一款規定舉發。本案緩起訴一
    年期間已期滿確定，本所遂於九十九年十一月十七日依照違
    規事實，以中監違字第裁六０－Ｚ00000000號裁決
    書裁處受處分人罰鍰四萬九千五百元，吊扣駕駛執照十二個
    月，並施以道安講習。
二、聲明異議意旨略以：依據行政罰法第二十六條規定，一行為
    同時觸犯刑事法律及違反行政法上義務規定者，依刑事法律
    處罰之。本人業經法院判緩起訴處分，並已繳納三萬元在案
    ，而監理機關另要向本人處罰行政罰鍰四萬九千五百元，並
    執行吊扣駕照，實無再一事二罰處行政罰之必要，請撤銷行
    政罰鍰四萬九千五百元，以維持公平正義原則等語。
三、按「違反交通管理事件，有關文書送達之程式，依行政程式
    法之規定」；「送達，於應受送達人之住居所、事務所或營
    業所為之；於應送達之處所不獲會晤應受送達人時，得將文
    書付與有辨別事理能力之同居人、受僱人或應送達處所之接
    收郵件人員」，違反道路交通管理事件統一裁罰基準及處理
    細則第五條、行政程序法第七十二條第一項、第七十三條第
    一項分別定有明文。又受處分人不服道路交通管理處罰條例
    第八條公路主管機關所為之處罰，得於接到裁決書之翌日起
    二十日內，向管轄地方法院聲明異議；依上開規定聲明異議
    之期間，自裁決送達之翌日起算，並得依法扣除在途期間；
    如遲誤該期間，法院自應以聲明異議不合法律上程式，且無
    從補正，裁定駁回。道路交通管理處罰條例第八十七條第一
    項及道路交通事件處理辦法第十一條及第十七條前段亦分別
    定有明文。
四、經查：
（一）本件原處分機關將中監違字第裁六０－Ｚ0000000
      0號裁決書交由郵政機關，依受處分人之住所地（戶籍地
      ）即「南投縣埔里鎮○村路六三之二號」，於九十九年十
      一月十九日為送達，因未獲會晤受處分人，而將裁決書交
      由同居人潘福順蓋印並註記「大伯」代為收受，此有原處
      分機關之裁決書、送達證書影本各一份在卷可佐。查受處
      分人之戶籍自九十三年九月二十二日遷入南投縣埔里鎮○
      村路六三之二號迄今未曾變動，受處分人異議狀住所欄亦
      載為該址，有其個人基本資料查詢結果一份及受處分人之
      聲明異議狀在卷可憑，則依前開法條說明，足認本件原處
      分機關之裁決書業於九十九年十一月十九日交由同居人潘
      福順代收時即生合法送達之效力，已為合法之送達。
（二）又依前開法條說明，受處分人如對原處分機關所為裁決不
      服欲提起異議，應於裁決送達之翌日起算二十日內，並得
      依法扣除在途期間，向管轄地方法院聲明異議，始為適法
      。又受處分人住所係在「南投縣埔里鎮○村路六三之二號
      」，該址與原處分機關即交通部公路總局臺中區監理所之
      所在地臺中縣大肚鄉（縣市合併後為臺中市大肚區），並
      非同一鄉、鎮、市，且受處分人居住地非在本院轄區，按
      其居住地臺灣南投地方法院管轄區域內之在途期間日數三
      日，再加受理聲明異議案件即本院管轄區域之在途期間日
      數三日，依規定自應扣除在途期間六日。茲原處分機關於
      九十九年十一月十九日送達裁決書於受處分人上開住所地
      ，由同居人潘順福簽收乙節業如上述，是依前開規定，自
      其收受裁決書之翌日即九十九年十一月二十日起算二十日
      ，經扣除在途期間六日，受處分人對於上開裁決書聲明異
      議之法定期間末日，應為九十九年十二月十五日，惟受處
      分人竟遲至九十九年十二月十七日始向原處分機關聲明異
      議，此亦有原處分機關移送書所附蓋有原處分機關收狀章
      戳之聲明異議狀在卷可按，顯逾法定異議期間，是受處分
      人聲明異議不合法律上之程式，且無從命其補正，核諸前
      揭說明，應予駁回。
（三）末按「違法行政處分於法定救濟期間經過後，原處分機關
      得依職權為全部或一部之撤銷；其上級機關，亦得為之。
      ．．．」；「行政處分於法定救濟期間經過後，具有下列
      各款情形之一者，相對人或利害關係人得向行政機關申請
      撤銷、廢止或變更之。但相對人或利害關係人因重大過失
      而未能在行政程式或救濟程式中主張其事由者，不在此限
      。一具有持續效力之行政處分所依據之事實事後發生有利
      於相對人或利害關係人之變更者。二發生新事實或發現新
      證據者，但以如經斟酌可受較有利益之處分者為限。三其
      他具有相當於行政訴訟法所定再審事由且足以影響行政處
      分者。」行政程序法第一百一十七條前段及第一百二十八
      條第一項分別定有明文，顯見行政處分（包含行政秩序罰
      ）於經法定救濟期間後，倘有上開情形，行政機關仍得予
      以撤銷或廢止，但須由原處分機關依職權，或是由處分相
      對人向行政機關申請撤銷或廢止之，始為適法。基此，本
      件原處分機關如認其前述罰鍰之處罰，已因上開緩起訴處
      分之確定而有違法之處時，則仍可依職權撤銷該違法之處
      罰，或是基於受處分人之申請而加以撤銷，併此敘明(臺
      灣高等法院臺中分院九十八年度交抗字第七八三號、九十
      八年度交抗字第八二九號裁定意旨參照)。
五、據上論斷，應依道路交通管理處罰條例第八十七條第二項、
    道路交通事件處理辦法第十七條前段，裁定如主文。
中    華    民    國   100    年    1     月    12    日
                      交通法庭  法  官  郭瑞祥
以上正本證明與原本無異。
如不服本裁定應於送達後5日內向本院提出抗告狀。
                                書記官  黃雅青
中    華    民    國   100    年     1    月    12    日